臺灣苗栗地方法院民事裁定
111年度消債更字第17號
聲  請  人  
即債務人    田思親  

債  權  人  臺灣銀行股份有限公司


法定代理人  許志文  
代  理  人  翁瑞鴻  
債  權  人  永豐商業銀行股份有限公司

法定代理人  陳嘉賢  
代  理  人  呂亮𣫖  
債  權  人  玉山商業銀行股份有限公司


法定代理人  黃男州  
代  理  人  林慧琪  
債  權  人  星展(台灣)商業銀行股份有限公司

法定代理人  伍維德  


債  權  人  遠信國際資融股份有限公司


法定代理人  沈文斌  


債  權  人  裕融企業股份有限公司

法定代理人  嚴陳莉蓮


債  權  人  衛生福利部中央健康保險署

法定代理人  李伯璋   
債  權  人  勞動部勞工保險局

法定代理人  鄧明斌  
債  權  人  中華電信股份有限公司個人家庭分公司

法定代理人  蘇添財  


債  權  人  億豪管理顧問股份有限公司

法定代理人  王子德  


債  權  人  亞太電信股份有限公司

法定代理人  陳鵬     
代  理  人  藍獲鉅  
債  權  人  固德資產管理顧問股份有限公司	 	

法定代理人  王鈺喬  


債   權  人  何文彬   住苗栗縣○○鄉○○村0鄰○○000○0                        號
上列聲請人因消費者債務清理事件聲請更生，本院裁定如下：
    主  文
聲請人即債務人田思親自民國111年7月29日上午10時起開始更生
程序。
命司法事務官進行本件更生程序。
    理  由
一、按債務人不能清償債務或有不能清償之虞者，得依本條例所
    定更生程序，清理其債務；債務人無擔保或無優先權之本金
    及利息債務總額未逾新臺幣（下同）1,200萬元者，於法院
    裁定開始清算程序或宣告破產前，得向法院聲請更生；債務
    人對於金融機構負債務者，在聲請更生或清算前，應向最大
    債權金融機構請求協商債務清償方案，或向其住、居所地之
    法院或鄉、鎮、市、區調解委員會聲請債務清理之調解，消
    費者債務清理條例（下稱消債條例）第3條、第42條第1 項
    、第151條第1項分別定有明文。所謂債務人不能清償債務或
    有不能清償之虞，以消債條例之制定目的在於謀求消費者經
    濟生活之更生觀之，應係指消費者之負債大於現有資產，於
    合理之相當期間內，在維持其個人及受扶養權利人基本生活
    支出前提下，依原定之清償條件，不能清償債務完畢或有不
    能清償債務完畢之可能而言。而其合理相當之期間之認定，
    依消債條例第53條第2項第3款有關更生方案最終清償期原則
    為6年之規定觀之，原則上應以6年為衡量之標準。又法院開
    始更生程序之裁定，應載明其年、月、日、時，並即時發生
    效力；法院裁定開始更生或清算程序後，得命司法事務官進
    行更生或清算程序，消債條例第45條第1項、第16條第1項亦
    有明文。
二、聲請意旨略以：聲請人積欠債務總金額為105萬3,634元，因
    有不能清償債務之情事，曾向本院聲請債務清理之調解，惟
    調解不成立，復未經法院裁定開始清算程序或宣告破產，爰
    依法聲請更生等語。
三、經查：
（一）聲請人於民國110年12月16日向本院聲請債務清理之調解
      ，於111年1月18日調解不成立，業據其提出調解不成立證
      明書為證，並經本院調取110年度苗司消債調字第96號卷
      宗（下稱調解卷）核閱無誤。又本院向各債權人函詢聲請
      人目前積欠之債務金額，其無擔保或無優先權之本金及利
      息債務總額並未逾1,200萬元（詳如附表所示），是聲請
      人向本院聲請更生，尚無不合。　
 (二）聲請人主張其自109年5月起至110年8月止打零工，月薪約
      1萬5,000元至2萬4,000元不等，自110年8月起迄今，擔任
      天主教會新竹教會員工，月薪約3萬1,000元至3萬3,000元
      等情，業據其提出108至110年度綜合所得稅各類所得資料
      清單、勞工保險被保險人投保資料表（調解卷41至47頁、
      卷是418頁）、薪資明細表、110年8月至111年5月之薪資
      條為證（卷360至386頁）。本院審酌聲請人已穩定就職於
      教會，其投保薪資為3萬1,800元，自111年1月起月薪已調
      整為3萬3,000元。依其薪資條記載，每月薪資尚須扣除勞
      保費、健保費約1,300元及偶有病假、生理假時數之薪資
      ，爰以聲請人每月收入3萬1,000元，作為核算聲請人現在
      償債能力之基礎。
（三）按債務人必要生活費用，以最近一年衛生福利部或直轄市
      政府所公告當地區每人每月最低生活費一點二倍定之。前
      項情形，債務人釋明更生期間無須負擔必要生活費用一部
      或全部者，於該範圍內，不受最低數額限制；債務人證明
      確有必要支出者，不受最高數額之限制，消債條例第64條
      之2第1項、第3項定有明文。依衛生福利部公告111年臺灣
      省每人每月最低生活費1萬4,230元之1.2倍即為1萬7,076
      元。聲請人固主張其每月必要生活費包括租金等為2萬0,0
      20元，然僅據其提出電費、手機費、ETC費、雜支費等收
      據為證，惟並未提出租賃契約之證明。另聲請人所列每月
      支出之汽車分期費，應列入債權金額，而非列計每月必要
      生活費用。據此，聲請人既未提出證據證明每月確有必要
      支出2萬0,020元，爰仍以上述1萬7,076元之標準計算聲請
      人每月必要生活費用。
（四）聲請人每月收入3萬1,000元，扣除每月必要生活費用1萬7
      ,076元後，僅餘1萬3,924元(計算式：31,000－17,076＝13,
      924)，相較於本件債務總額僅計算本息即達209萬餘元，
      仍有相當大之差距，顯然無法在6年內清償完畢。再觀聲
      請人名下無不動產，僅有92年出廠之汽車一部，有聲請人
      提出之全國財產稅總歸戶財產查詢清單及本院依職權查詢
      之稅務電子閘門所得調件明細表可憑（調解卷39頁、卷20
      9頁）。另據其提出之台新國際商業銀行、郵局、中國信
      託銀行、臺灣銀行、國泰世華銀行等存簿，餘額均未逾千
      元（卷422至496頁、536至544頁），是以聲請人有限之財
      產及收入，難認足供清償上開債務。
四、綜上所述，依聲請人收入及財產狀況，扣除必要支出後，應
    有不能清償債務情事，而有藉助更生制度調整其與債權人間
    之權利義務關係，重建其經濟生活之必要。此外，復查無聲
    請人有消債條例第6條第3項、第8條或第46條各款所定應駁
    回更生聲請之事由存在，是本件聲請人聲請更生，核無不合
    ，應予准許。爰裁定聲請人開始更生程序，並命司法事務官
    進行本件更生程序。
五、依消債條例第11條第1項、第45條第1項、第16條第1項，裁
    定如主文。
中    華    民    國   111    年    7     月    29    日
                  民事第二庭  法　官　曾明玉
以上正本係照原本作成。
本裁定不得抗告。
中    華    民    國   111    年    7     月    29    日
                               書記官　林美黛　　　

附表
編號 債權人 債權金額 【單位：新臺幣：元】 本金、利息   違約金、費用 備註 1 勞動部勞工保險局 3萬4,850  卷248頁 2 裕融企業股份有限公司 88萬4,369 6,390 卷254頁 3 固德資產管理顧問股份有限公司 2萬3,687  卷266頁 4 遠信國際資融份有限公司 6萬2,898  卷276頁 5 臺灣銀行股份有限公司 34萬8,661 5,644元 卷288頁 6 衛生福利部中央健康保險署 2萬0,164  卷294頁 7 中華電信股份有限公司個人家庭分公司 6,993  卷298頁 8 玉山商業銀行股份有限公司 6萬6,283 500 卷303頁 9 億豪管理顧問股份有限公司 4萬1,696  卷316頁 10 永豐商業銀行股份有限公司 7萬2,429 1,438 卷326頁 11 星展（台灣）商業銀行股份有限公司 24萬4,079  卷334頁 12 亞太電信股份有限公司 2萬0,322元  調解卷169頁 13 何文彬 27萬  卷516頁（經本院核定之苗栗縣公館鄉調解委員會調解書） 合計  209萬6,431 1萬3,972